---
title: "Base de datos Banco Mundial - Chile"
output:
  pdf_document: default
  html_document: default
---
```{r setup, include=FALSE}
knitr::opts_chunk$set(echo = TRUE)
```
hola mundo


```{r databm}
library("kableExtra")
library("agricolae")
library("dplyr",warn.conflicts = F)
library("ggplot2")
datosBM <- read.csv("PIB-GINI-I+D.csv", header = TRUE, sep = ";")
names(datosBM)

```


## Sobre la Base de Datos

Esta base de datos fue obtenida de las estadisticas historicas (1960 a 2018) que guarda el banco mundial sobre los paises de la OCDE, incluido Chile desde la sigueinte URL: <https://datos.bancomundial.org/?locations=CL-DE-AU-AT-BE-CO-CA-KR-DK-SI-ES-US-EE-FI-FR-GR-HU-IE-IS-IL-IT-JP-LV-LT-LU-MX-NO-NZ-NL-PL-PT-GB-CZ-SK-SE-CH-TR>.

En el archivo *API_Download_DS2_es_csv_v2_1035831.csv* se encuentra valores separados por comas, que nos permitiran realizar estudios estadisticos acerca de distintas areas de los paises OCDE, en ambitos de desarrollo economico y social, abarcando temas como salud, tecnología, comercio, etc.

## Paises OCDE
PAÍS          | AÑO DE ADHESIÓN
------------- | ---------------
AUSTRALIA     | 1971
AUSTRIA       | 1961
BÉLGICA       | 1961
CANADÁ        | 1961
CHILE         | 2010
COLOMBIA      | 2020
COREA         | 1996
DINAMARCA     | 1961
ESLOVENIA     | 2010
ESPAÑA        | 1961
ESTADOS UNIDOS| 1961
ESTONIA       | 2010
FINLANDIA     | 1969
FRANCIA       | 1961
GRECIA        | 1961
HUNGRÍA       | 1996
IRLANDA       | 1961
ISLANDIA      | 1961
ISRAEL        | 2010
ITALIA        | 1962
JAPÓN         | 1964
LETONIA       | 2016
LITUANIA      | 2018
LUXEMBURGO    | 1961
MÉXICO        | 1994
NORUEGA       | 1961
NUEVA ZELANDA | 1973
PAÍSES BAJOS  | 1961
POLONIA       | 1996
PORTUGAL      | 1961
REINO UNIDO   | 1961
REPÚBLICA CHECA | 1995
REPÚBLICA ESLOVACA | 2000
SUECIA        | 1961
SUIZA         | 1961
TURQUÍA       | 1961

Los indicadores en los ue nos enfocaremos son  conn los que cuenta la BD son los sigueintes:


NY.GDP.MKTP.KD.ZG
Tasa de crecimiento anual porcentual del PIB a precios de mercado en moneda local, a precios constantes. Los agregados están expresados en dólares de los Estados Unidos a precios constantes del año 2010. El PIB es la suma del valor agregado bruto de todos los productores residentes en la economía más todo impuesto a los productos, menos todo subsidio no incluido en el valor de los productos. Se calcula sin hacer deducciones por depreciación de bienes manufacturados o por agotamiento y degradación de recursos naturales.


SI.POV.GINI
El índice de Gini mide hasta qué punto la distribución del ingreso (o, en algunos casos, el gasto de consumo) entre individuos u hogares dentro de una economía se aleja de una distribución perfectamente equitativa. Una curva de Lorenz muestra los porcentajes acumulados de ingreso recibido total contra la cantidad acumulada de receptores, empezando a partir de la persona o el hogar más pobre. El índice de Gini mide la superficie entre la curva de Lorenz y una línea hipotética de equidad absoluta, expresada como porcentaje de la superficie máxima debajo de la línea. Así, un índice de Gini de 0 representa una equidad perfecta, mientras que un índice de 100 representa una inequidad perfecta.


GB.XPD.RSDV.GD.ZS
Los gastos en investigación y desarrollo son gastos corrientes y de capital (público y privado) en trabajo creativo realizado sistemáticamente para incrementar los conocimientos, incluso los conocimientos sobre la humanidad, la cultura y la sociedad, y el uso de los conocimientos para nuevas aplicaciones. El área de investigación y desarrollo abarca la investigación básica, la investigación aplicada y el desarrollo experimental.


En el archivo: Metadata_Indicator_API_Download_DS2_es_csv_v2_1035831.csv se encuentran todas las areas que existe, su descripción y el tipo de medida utilizada.

## Preguntas
* ¿Cual es la evolucion del PIB de los paises OCDE con respecto a Chile?
* ¿Cual es el indice GINI de los paises OCDE con respecto a Chile?
* ¿Cual es el gasto de I+D de los paises OCDE con respecto a Chile?


