---
title: "Análisis Estadístico de Sismos en Chile"
subtitle: "entre los años  2003 y 2015"
author: "Oscar Henríquez"
date: "10/06/2020"
output: 
  pdf_document:
    highlight: tango
fontsize: 12pt
---

```{r setup, include=FALSE}
# Setup
knitr::opts_knit$set(root.dir = "/Users/oscarhenriquezg/Documents/Estudios/USACH/Estadistica/GitHub/Estadistica")

# Librerías
library(agricolae)
library(readr)
library(knitr)
library(kableExtra)
library("dplyr", warn.conflicts = F)
library("BHH2")
library("ggplot2")
```




```{r temblores1, echo = FALSE, message = FALSE}
#Carga deCSV
sismos <- read_csv("~/Documents/Estudios/USACH/Estadistica/GitHub/Estadistica/Sismos_Curado.csv")[ ,c('Fecha Local', 'Hora Local', 'Fecha UTC', 'Hora UTC', 'Latitud', 'Longitud', 'Profundidad(Km)', 'Magnitud', 'Escala', 'Lugar de Referencia')]
#cargo datos de sismos
#data("sismos")
#sismos$Magnitud
```

## Sobre la Base de datos
El archivo de base de datos contiene sismos desde el 01/01/2003 hasta el 20/08/2015 y corresponde a la BD de sismologia.cl del Centro Sismológico Nacional de la Universidad de Chile y cuenta con 58193 registros. Obtenido a traves de WebScrapping como se muestra en esta web: <https://benjad.github.io/2015/08/21/base-de-datos-sismos-chile>.

## Variables
| VARIABLE            | TIPO                  | DESCRIPCIÓN                                                           |
|---------------------|-----------------------|-----------------------------------------------------------------------|
| Fecha Local         | Cuantitativa Nominal  | fecha horario de chile utc -3 o utc -4 según corresponde.             |
| Hora Local          | Cuantitativa Nominal  | hora en horario de chile utc -3 o utc -4 según corresponde.           |
| Fecha UTC           | Cuantitativa Nominal  | fecha y considerando el tiempo universal coordinado (UTC).            |
| Hora UTC            | Cuantitativa Nominal  | hora en El tiempo universal coordinado (UTC).                         |
| Latitud             | Cuantitativa Nominal  | Latitud geografica del sismo.                                         |
| Longitud            | Cuantitativa Nominal  | Longitud geografica del sismo.                                        |
| Profundidad(Km)     | Cuantitativa Discreta | Medida en Kilometros desde el epicentro hacia el centro de la tierra. |
| Magnitud            | Cuantitativa Discreta | Cantidad otorgada por el sistema de medicion utilizado                |
| Escala              | Cualitativa Nominal   | Tipo de medida utilizada (Mb, Mc, Ml, Ms, Mw)                         |
| Lugar de Referencia | Cuantitativa Nominal  | Comuna o ciudad cercana al sismo                                      |

## Preguntas Planteadas

(P1) **¿A que profundidad se han generado mas sismos en Chile entre 2003 y 2015?**
(P2) **¿Cuales son las magnitudes mas comunes de los sismos en Chile entre 2003 y 2015?**


## Respuestas

(R1) **¿A que profundidad se han generado mas sismos en Chile entre 2003 y 2015?**

En la siguiente tabla de frecuencias podemos observar que la profundidad mas comun para los sismos en Chile entre 2003 y 2015 es entre los 0 y 50 Kilometros, Correspondiendo a un 53.7% de los eventos.

```{r, echo = FALSE}
## obtengo la tabla de frecuencia por magnitud de sismos
tabla_freq=table.freq(hist(sismos$`Profundidad(Km)`, breaks = "Sturges", plot = FALSE))
kable(tabla_freq) %>%
kable_styling(bootstrap_options = c("striped", "hover"))
```

\newpage
(R2) **¿Cuales son las magnitudes mas comunes de los sismos en Chile entre 2003 y 2015?**

## Tabla de Frecuencia

En la siguiente tabla de frecuencias podemos observar que los sismos mas comunes son entre los 3.0 y 3.5 grados Ritcher, siendo estos el 28% del total de los casos estudiados.

```{r, echo = FALSE}
## obtengo la tabla de frecuencia por magnitud de sismos
tabla_freq=table.freq(hist(sismos$Magnitud, breaks = "Sturges", plot = FALSE))
kable(tabla_freq) %>%
kable_styling(bootstrap_options = c("striped", "hover"))
```



\newpage
## Histograma

Representacion grafica de la tabla de frecuencia.
En el histograma podemos observar que la mayoria de los sismos se encuentran entre los 2.0 y 5.0 grados.

```{r, echo = FALSE}
#Generacion de Histograma por magnitud de sismos
#Histograma 1
#hist(1, sismos)
grafico1 =ggplot(sismos,aes(Magnitud),  ) 
grafico1 = grafico1 + geom_histogram(bins=50,fill="navajowhite",color="orange")
grafico1 = grafico1 + theme_bw()
grafico1 = grafico1 + ylab("Frecuencia absoluta") + xlab("Magnitudes en grados Ritcher (Ml)")
grafico1 = grafico1 + ggtitle("Histograma de Sismos en Chile desde 2003 a 2015")
plot(grafico1)
##
#hist(sismos$Magnitud, breaks = "Sturges")

#summary(DesviacionEstandar=sd(sismos$Magnitud), Media=mean(sismos$Magnitud))
#mean(sismos$Magnitud)
#sd(sismos$Magnitud)
#mode(sismos$Magnitud)
#DesviacionEstandar=sd(sismos$Magnitud)
#Media=mean(sismos$Magnitud)

```

## Definiciones

**Escala Ml o de Richter**

* Menos de 3.5: Generalmente no se siente, pero es registrado.

* 3.5 - 5.4: A menudo se siente, pero sólo causa daños menores.

* 5.5 - 6.0: Ocasiona daños ligeros a edificios.

* 6.1 - 6.9: Puede ocasionar daños severos en áreas muy pobladas.

* 7.0 - 7.9: Terremoto mayor. Causa graves daños.

* 8 o mayor: Gran terremoto. Destrucción total a comunidades cercanas.


\newpage

# 4. Medidas de localización o centralidad

```{r, revisar, echo = FALSE}
#summary(DesviacionEstandar=sd(sismos$Magnitud), Media=mean(sismos$Magnitud))
```

**Media:**
La media aritmetica de nuestra basede datos de registro de sismos, nos muestra el promedio de la intesidad de los sismos, su valor es el siguiente:

```{r, echo = FALSE}
## Media

media = mean(sismos$Magnitud, 2)
cat(paste("La media de intensidad de los sismos es :",(media),"grados"))
## [1] "La media de intensidad de los sismos es aproximadamente: "
```

**Mediana:**
La mediana que corresponde al valor central de toda nuestra muestra de sismos es:

```{r, echo = FALSE}
## MediaNA
mediana = median(sismos$Magnitud, 2)
cat(paste("La mediana de intensidad de los sismos es:",round(mediana),"grados"))
## [1] "La de intensidad de los sismos es aproximadamente: 5xxx grados"
```

**Moda:**
La moda es el caso que mas se repite, en nuestro estudio la intensidad de sismos que mas se ha repetido.
```{r, echo = FALSE}
tabla=table(sismos$Magnitud) #Crear tabla de frecuencia
moda=names(tabla)[which.max(tabla)] #Buscar elemento más repetido
moda=as.numeric(moda, 2) #Convertir a número

cat (paste("La intensidad de sismos que más se repite (moda) es:", (moda), "grados, \n en" ,tabla[which.max(tabla)], "registros de sismos.\n"))
## La edad de pacientes que más se repite (moda) es: 0 años,
## con 808 pacientes atendidos
```

**Desviación Estandar:**
La desviación estandar nos indica qué tan dispersos están los datos con respecto a la media, en nuestro caso su valor es:
```{r, echo = FALSE}
desvest=sd(sismos$Magnitud)
cat(paste("Desviación Estandar:",(desvest),"."))
```

**Media en el Histograma:**

La media en el histograma, se ubicaria de la siguiente manera:

```{r, echo = FALSE}

hist(sismos$Magnitud, # histograma
 col = "peachpuff", # color
 border = "black", 
 prob = TRUE, # smuestra densidad
 xlim = c(0,7.5),
 ylim = c(0,0.65),
 ylab = "Frecuencia Absoluta",
 xlab = "Magnitudes en grados Ritcher (Ml)",
 main = "Histograma de Sismos en Chile desde 2003 a 2015")

abline(v = mean(sismos$Magnitud),
 col = "royalblue",
 lwd = 2)

abline(v = median(sismos$Magnitud),
 col = "red",
 lwd = 2)

legend(x = "topright", # leyenda
 c("Media (3.2)", "Mediana (3.0)"),
 col = c("royalblue", "red"),
 lwd = c(2, 2))
```


## Sources

Los fuentes y datos de este reporte los puede encontrar en el siguiente repositorio: [(https://github.com/oscarhenriquezg/Estadistica](https://github.com/oscarhenriquezg/Estadistica)
